臺灣桃園地方法院刑事交通事件裁定　　　　　　　　九十一年度交聲字第一五七號
　　異　議　人　甲○○
　　即受處分人
右列受處分人因違反道路交通管理處罰條例案件，對於交通部公路總局新竹區監理所
桃園監理站九十一年三月十一日所為桃監裁五字第車裁五二－ＡＢＸ四七八三五六號
裁決不服，聲明異議，本院裁定如左：
        主  文
原處分關於「駕車行經有燈光號誌管制之交岔路口闖紅燈」之處罰部分撤銷，本部分
甲○○不罰。
其餘異議駁回。
        理  由
一、本件原處分機關以：異議人於九十年十二月二十八日十八時四十八分許，駕駛車
    牌五Ａ－九一三五號自小客車行經台北市○○路、松隆路口時，因闖紅燈並拒絕
    出示駕駛執照及行車執照不服警察人員之稽查，為台北市警察局信義分局員警舉
    發，開立北市警交大字第五二－ＡＢＸ四七八三五六號舉發違反道路交通管事件
    通知單移送原處分機關，因認異議人違反道路交通管理條例第五十三條、第六十
    條第二項第一款之規定，而裁處異議人罰鍰新台幣三千六百元。
二、異議意旨以：九十年十二月二十八日晚間其駕駛五Ａ－九一三五號自小客車行經
    台北市○○路欲左轉上市○○道○○路口左轉是合法的，當晚車潮很多，其於綠
    燈時欲左轉，車已超過停車線時，遭義交攔下（因該義交為使路口淨空），其立
    即停車，但發現其車已起過停車線，若不左轉屆時燈號由綠變紅，將處於危險狀
    態中。於是繞過義交所站立置，向左前方前進，並沿車潮停下（當時都還是綠燈
    ）。未料該義交認為其不服從指揮，以手掌用力拍打其車，口出三字經，其因受
    辱而氣憤難當，乃打開車窗出言制止。此時值勤員警見狀前來，要求伊出示駕照
    ，並稱伊闖紅燈，其稱未闖紅燈，且質以義交敲打其車，並出口侮辱，該員警則
    稱義交未損壞其車，要求其出示駕照，其當然不願出示駕照，因為員警不管其是
    否真有闖紅燈，都會被開一張闖紅燈的罰單。當日晚間六點四十分乃下班時間，
    車潮擁塞，其若要在紅燈八－九秒後才闖紅燈，絕無機會，因為十字路口左右兩
    方來車，不可能在綠燈八－九秒後還有闖紅燈之機會。若其技術膽識可以紅燈八
    －九秒後闖紅燈，義交和執勤員警怎能在四面八方都是車的十字路口要求伊拿出
    行照和駕照。其又何能於拒絕拿出後，在左右兩側車潮貫穿下，立刻駕車揚長而
    去？為此不服原處分機關之裁決，聲明異議。
三、本件證人即舉發之員警張瑞鑫於本院訊問時稱：當時異議人走到松隆路上，當時
    綠燈已變成紅燈了，綠燈已結束八、九秒了，左轉燈也變成紅燈了，異議人前面
    已經過了一些車輛，異議人和車上乘客在聊天所以沒有注意燈號，當時義交因為
    跳開，指揮棒敲到異議人的車子後面，異議人就搖下車窗停在路中，伊舉手示意
    來車停駛，當時異議人就大為什麼打她的車子，伊就說你闖紅燈了，異議人說
    她沒有闖紅燈，伊說其等均看到闖紅燈，伊示意異議人到路邊停車，並且把駕照
    、行照給伊看，但異議人不理會伊，直接搖上車窗將車開走，伊就記下車號等語
    。而證人劉彥秀於本院訊問時則稱：伊當坐在駕駛座的旁邊，當時其等要左轉上
    市○○道，當時為綠燈，其等已經開過去超過停止線，一個義交就將其等攔下，
    其等車就停在車流的中間，當時還是綠燈，不知要往前走還是往後，後來就往前
    開，義交就過來拍其車的後方，還說了一些不雅的話，警察就過來說其等闖紅燈
    。但其等真的是綠燈時就已經過了停止線，只是因為前面的車流太大，就被堵在
    中間，那個義交叫其等停車後，就含著哨子站在路口，在其等之車往前的同一時
    間，他就衝過來拍其等車之後方，並且說「叫你們停下來，你們不停下來」異議
    人就搖下車窗問義交為何打她的車子。後來一個警察走過來，說其等闖紅燈，要
    其等車靠邊，因為其等在路口車流集處，無法邊，所以就離開了等語。依其所
    述，異議人並無闖紅燈之事，與警員張瑞鑫所述者不同，難認何者為真。警員張
    瑞鑫固有指稱異議人上述違規之事實，且其亦無誣指異議人違規之必要，惟異議
    人是否闖紅燈，非不得以當時之情觀之。依警員及劉彥秀之所述，異議人係跟隨
    車流而向前行駛，果異議人係於燈號轉換為紅燈後八、九秒再闖紅燈前行，則何
    以其前之車輛均未經警方取締，而獨指異議人違規？且如異議人係闖紅燈，在場
    之警員自可立即當場取締，以免造成交通混亂，何須由義交於車流中示意異議人
    停車，待異議人與義交發生口角時警察始上前處理？況當時該路口之車流量大，
    且已造成阻塞，以國人之交通習性觀之，於燈號變換後，他向之車流即隨之而來
    ，斷無靜待路中車流完全通過後再行起步前行者，如異議人於紅燈後八、九秒再
    前來欲通過該路口，其必與他向之車流相衝突，無待義交之示停即為他向車流所
    阻，何能通過該路口後為義交所示停？由此觀之，義交之要求異議人停止，應係
    因異議人之前已有車多阻塞無法前行之情形，因恐影響交通之故，乃示意異議人
    停車者，堪認證異議人於駛入該路口時，並無闖紅燈，故此部分異議人應無違規
    之事實，即不得予以處罰。原處分機關未予究明而逕對異議人處罰，即有未當。
    此部分異議人聲明異議，為有理由，應由本院予以撤銷，並自為裁定異議人此部
    分不罰，以期適法。
四、按道路交通管理處罰條例第六十條第二項第一款規定：汽車駕駛人，駕駛汽車不
    服從交通勤務警察或依法令執行交通勤務指揮、稽查任務人員之指揮或稽查者，
    處新台幣九百元以上一千八百元以下罰鍰。本件異議人於警員張瑞鑫上前攔查要
    求其提出駕照、行照供查驗時，未依警察之指揮而逕行開車駛離，為異議人所是
    認，並經證人張瑞鑫及劉彥秀證述在卷，已如上述。異議人雖稱其當時身處危險
    之狀態下，如不離開，等燈號變了之後，兩邊的車都會過來，伊會很危險所以往
    前走，且那邊是三岔路，有一個大彎，所以車沒有辦法停到最外側；伊沒有辦法
    出去，伊就不理他就開走了云云。然異議人既為義交所攔停，且警察已上前要求
    其提出證照供查驗，攔查之警員亦在其車旁，異議人尚且在車中，有車可保護，
    而警員係以身當於路中，如該情況有何危險，警察之情形即百倍於異議人，如有
    任何危險，警察有指揮交通之權，當可指示其他車輛避開，以免發生危險，自無
    坐視使其生命、身體受威脅之理，故異議人所稱其因身處危險而不得不離開之言
    ，即非可採。異議人固認其當時所處之環境危險，而未遵警察之指示逕行駛離該
    處，然汽車駕駛人於參與交通活動時，須服從執行交通勤務警察之指揮，駕駛人
    不得以自身之理由而違反其指揮，否則交通秩序即無法維持。如駕駛人可不依警
    察之指揮自行決定行止，所有之交通參與者即無共同之遵循標準，自與政府設立
    交通號誌及派警指揮交通以維交通秩序之目的相違背。異議人且稱伊當時一方面
    也是因為情緒的問題，才不願意依警察的指示停車等語，是異議人不遵指示並非
    係情勢所不能者，而係因警方坦護義交之態度，使其認警方執法不公而生反感，
    情緒不服，是異議人主觀上即有不服從警察指揮之情形，其違反上開規定甚明。
    原處分機關就此部分依法裁罰，並無不合，異議人聲明異議，為無理由，應予駁
    回。
據上論斷，應依道路交通案件處理辦法第十九條、第二十條前段，裁定如主文。
中      華      民      國      九十一    年     十      月   二十三    日
                                臺灣桃園地方法院交通法庭
                                        法  官  林明洲
右正本證明與原本無異。
如不服本裁定，應於送達後五日內，向本院提出抗告狀。
                                        書記官  陳韻如
中      華      民國      九十一    年     十      月   二十三    日
